# 请教陈版，关于企业合并的问题

提问人：pp20080128 时间：2011-04-01 12:02:06
陈版你好，请教一个关于企业合并的问题。A公司为一家经营电器连锁点的集团公司，为进入某个新地段的市场，A公司跟B个人签订合同，购买了B所拥有的街边门店（电器店，为个体工商户）的所有资产（价值 100 元），同时把B跟该门店的物业业主签订的租赁协议承接过来。A公司购入该门店以后，以自有的品牌进行经营，所以，不需要用到原电器店的品牌。A公司在这次交易中支付了 1100元现金给B。我们的问题是，（ 1 ）A公司这个交易，是企业合并还是购买资产？（ 2 ）在购买该电器店时，能否确认有关的无形资产，如客户关系或者租赁合同关系之类的无形资产？然后再这个基础上再确认有关的商誉（假设是企业合并）；或者将支付对价跟账面资产价值的差额，确认为该无形资产的价值（假设是购买资产）

回答人：chenyiwei
建议考虑实际收购对价远远高于各项有形资产价值的原因，考虑这两者之间的差额是否对应于某些在会计上不符合单独确认条件的资产，或者某些无形资产（如长期租赁合同约定的租金低于购买日的市场租金导致的未来收益、具有良好素质的职工、地段优势、与上下游建立的既有业务渠道等）。 因为是店面的整体收购，个人的初步感觉是构成业务合并的可能性还是较大的。不能仅仅因为不再继续使用原有品牌就认为不构成业务。建议根据具体情况具体分析和判断。当然，优先的考虑还是把该差额尽可能分摊到各项可辨认的有形资产或无形资产中（对无形资产的价值确认可能需要单独的估值及分拆），尽可能避免确认过大的商誉而造成减值测试压力。

回答人：chenyiwei
回复 地板 pp20080128 的帖子自创的客户关系不能确认为无形资产。但通过非同一控制下企业合并取得的被购买方业务渠道，其公允价值可以单独计量的，应确认为无形资产。这是企业合并中资产确认与计量的一个特例。